【裁判字號】    97,易,2713
【裁判日期】    971231
【裁判案由】    詐欺
【裁判全文】
臺灣臺北地方法院刑事判決              97年度易字第2713號
公  訴  人  臺灣臺北地方法院檢察署檢察官
被      告  丙○○
上列被告因詐欺案件，經檢察官聲請簡易判決處刑（97年度偵字
第16370 號）及移送併辦（97年度偵字第18584 號、第19007 號
），本院認為不宜逕以簡易判決處刑（97年度簡字第3477號），
改依通常程序審理，判決如下：
    主  文
丙○○幫助意圖為自己不法之所有，以詐術使人將本人之物交付
，處有期徒刑月，如易科罰金，以新臺幣壹仟元折算壹日。
    事  實
一、丙○○依一般社會生活之通常經驗，可預見將自己銀行帳戶
    金融卡及密碼提供他人使用，可能遭詐騙集團利用遂行詐欺
    犯罪，而規避偵審機關對於犯罪行為人及犯罪所得之偵處查
    緝，竟仍基於幫助他人詐欺取財之未必故意，於民國97年6
    月25日晚間8 時30分許，在臺北市○○路及懷寧街附近「漢
    堡王速食店」內，將其前所申辦第一商業銀行長春分行帳號
    0000000000 0號活期存款帳戶之金融卡及密碼，以不詳代價
    ，提供予真實姓名年籍不詳之成年男子使用。嗣某姓名年籍
    不詳之人意圖為自己不法之所有，於97年6 月27日下午5 時
    許、晚間6 時許、晚間7 時許，分別以電話向甲○○、丁○○、乙○○佯稱為「奇摩拍賣」或「奇摩購物通」之工作人
    員，因渠3 人網路購物付款設定錯誤，需至自動櫃員機操作
    取消設定云云，致甲○○、丁○○、乙○○陷於錯誤，而依
    該不詳之人指示，先後於同日晚間6 時57分、7 時1 分、7
    時46分、7 時48分、8 時21分、8 時23分，分別匯款新臺幣
    （下同）2 萬9 千元、1 千元、5 千元、1 千元、1 萬9 千
    元、1 千元至丙○○前揭帳戶中，旋遭不詳之人提領一空。
    嗣甲○○、丁○○、乙○○查覺款項匯出，遂撥打165 反詐
    騙專線或郵局客服專線查證，始知受騙，乃報警查悉上情。
二、案經被害人丁○○訴由臺北市政府警察局松山分局移請臺灣
    臺北地方法院檢察署檢察官聲請簡易判決處刑，及被害人甲○○、乙○○訴由臺北市政府警察局松山分局移請臺灣臺北
    地方法院檢察署檢察官移送併辦，本院認為不宜逕以簡易判
    決處刑改依通常程序審理。
    理  由
一、證據能力之判斷：
    被告丙○○對於下列各項證據方法，均未爭執其證據能力，
    並同意作為證據（見本院卷第54-1頁），本院審酌其作成時
    之情況，認為並無不適當之情事，均得作為證據，合先敘明
    。
二、認定事實所憑之證據及理由：
    訊據被告丙○○固不否認於上開時、地將其所有第一商業銀
    行長春分行帳號00000000000 號帳戶之金融卡及提款密碼交
    付不詳之人，惟矢口否認有何幫助他人詐欺取財之故意，辯
    稱：伊看報紙應徵夜間司機載送小姐一職，對方表示需要伊
    提供帳戶檢驗是否有積欠銀行款項，故伊於97年6 月25日交
    付提款卡及密碼，對方答應於97年6 月28日在臺北市○○○
    路欣欣百貨返還予伊，但嗣伊多次撥打電話聯繫對方，均未
    獲置理，伊始察覺有異，前往銀行欲掛失該帳戶之時，當場
    為警查獲云云（見本院卷第22頁反面、第45頁反面）。惟查
    ：
  (一)被告於97年6 月25日晚間8 時許，將其所有第一商業銀行長
    春分行帳號00000000000 號活期存款帳戶之金融卡及提款密
    碼交予姓名年籍均不詳之人，嗣有甲○○、丁○○、乙○○
    因於97年6 月27日，分別接獲不詳之人來電詐騙，陷於錯誤
    而匯款至被告上開帳戶，旋於同日遭不詳之人提領一空等事
    實，為被告所是認（見97年度偵字第18584 號卷第8 至10頁
    、97年度偵字第16370 號卷第6 至8 頁、第31至32頁、97年
    度偵字第19907 號卷第6 至8 頁），並據被害人甲○○、丁○○、乙○○於警詢時陳述其遭詐騙經過明確（見97年度偵
    字第18584 號卷第7 至8 頁、97年度偵字第16370 號卷第11
    至12頁、97年度偵字第19907 號卷第10至12頁），且有丁○○、乙○○提出之自動櫃員機交易明細表各2 張附卷可稽（
    見97年度偵字第18584 號卷第14頁、97年度偵字第16370 號
    卷第13頁、97年度偵字第19907 號卷第13頁），核與被告上
    開帳戶之交易明細資料相符（見97年度偵字第16370 號卷第
    23至24頁、本院卷第49頁），堪以認定為真。被告既辯稱應
    徵工作而交付金融卡及密碼，則應辨明被告於此過程中，主
    觀上是否足可預見對方有不法意圖仍不違背其本意而給予幫
    助。
  (二)按認定犯罪事實所憑之證據，並不以直接證據為限，即綜合
    各種間接證據，本於推理作用，為認定犯罪事實之基礎，如
    無違背一般經驗法則，尚非法所不許，最高法院著有44年臺
    上字第702 號判例、27年滬上字第64號判例可資參照。被告
    將伊所有帳戶之金融卡及密碼交付予素未謀面之陌生男子，
    本與常情有違。蓋在金融機構開設帳戶，請領存摺、金融卡
    及提款密碼一事，係針對個人身份之社會信用而予以資金流
    通，具有強烈之屬人性，而金融帳戶為個人理財工具，申請
    開設金融帳戶並無任何特殊限制，且1 人得在不同之金融機
    構申請數個存款帳戶使用，此乃眾所週知之事，依一般人之
    社會經驗，若遇有人不以自己名義申請開戶使用，反使用他
    人之金融帳戶供己使用，應可推知他人要求提供帳戶，係欲
    藉該帳戶取得不法犯罪所得，且欲以之隱匿帳戶內資金之實
    際取得人之身份。依被告五專畢業之學識（見97年度偵字第
    16370 號卷第5 頁、本院卷第8 頁），對此自難諉為不知。
    況被告該帳戶係於94年9 月27日即申辦開戶，其間均無使用
    紀錄，直至97年6 月25日交付予不詳之人前，始將開戶時所
    存之1 百元領出等情，據被告供承屬實（見本院卷第45頁反
    面至第46頁），且有被告提出之帳戶存摺內頁可憑（見97年
    度偵字第16370 號卷第23至24頁、本院卷第49頁），可見被
    告將無使用需要之帳戶金融卡及密碼交予他人，又唯恐交予
    他人後上開1 百元無法取回。從而，被告應可預見其將帳戶
    提供予他人，可能助長他人從事財產犯罪，應具有幫助他人
    犯罪之不確定故意。
  (三)衡諸被告於97年6 月25日將帳戶金融卡及密碼交給不詳之人
    後，遲至同年月30日始前往第一商業銀行臨櫃辦理掛失，於
    此之前，毫無電話詢問銀行客服人員或電話掛失之紀錄，此
    經第一商業銀行97年12月12日一長春字第158 號函覆明確（
    見本院卷第50頁），顯與被告所辯：「對方跟我說28號可以
    拿回提款卡，結果對方都沒有來我就去掛失」等節（見本院
    卷第22頁反面），迥不相侔。況據被告所陳：「對方跟我說
    會在民國97年06月28日下午23時30分在臺北市○○○路欣欣
    百貨還給我」、「之後我於民國97年06月28日23時左右到臺
    北市○○○路欣欣百貨時，就打電話到0000000000對方都沒
    接電話，我才發覺可能是詐騙集團，所以今（30）日10時30
    分左右，在第一銀行長春分行……辦理掛失……」云云（見
    97年度偵字第16370 號卷第8 頁），惟經本院調取被告持用
    之行動電話0000000000號之通聯紀錄，被告行動電話於97年
    6 月28日晚間11時許，並無未撥通之發話紀錄，基地台位置
    亦非在臺北市○○○路附近（見本院卷第32頁）。從而，被
    告辯稱：對方表示97年6 月28日即可拿回提款卡云云，顯與
    事實不符，自無可信。
  (四)且經本院循被告於警詢辯稱：伊撥打「應徵司機」廣告上電
    話0000000000、0000000000號與一位自稱劉經理聯絡云云（
    見97年度偵字第16370 號卷第7 、8 頁），而觀諸被告持用
    之行動電話0000000000號於97年6 月25日至6 月30日之通聯
    紀錄縱可認定，被告於97年6 月25日下午4 時58分、5 時50
    分、6 時22分、晚間7 時16分、8 時2 分、23分、29分、39
    分、6 月26日晚間9 時26分、38分、39分、42分、46分、52
    分，有與門號0000000000號、0000000000號間通話紀錄（見
    本院卷第26、32頁）。然而，被告始終未提出97年6 月25日
    廣告供本院調查，無從佐證被告所稱廣告上所載求職聯絡電
    話是否屬實，亦不得遽認該廣告刊登內容是否確為「應徵司
    機」，或是已明示不法目的之廣告。是不得僅憑被告之片面
    供述，遽認被告係因應徵司機而交付帳戶。
  (五)至於被告於97年6 月29日下午1 時57分、2 時10分、2 時25
    分與行動電話門號0000000000號聯繫，固有前揭通聯紀錄可
    佐，且核與中國時報97年6 月30日G6版刊登「接送司機--00
    00000000」及自由時報97年7 月5 日G5版廣告「接送司機--
    0000000000」刊載之電話號碼相符（見本院卷第35頁）。然
    被告於警詢中明確指稱對方號碼為0000000000號、00000000
    00號，從未提及門號0000000000號，且被告於97年6 月29日
    下午始第1 次聯繫門號0000000000號，時間點交付帳戶在後
    4 日，亦無證據證明被告事後改撥打該支門號之行為，與其
    前交付帳戶之行為，有何關聯。
  (六)綜上，本案被告既無從提出可信證據足以證明伊交付帳戶予
    陌生男子有何正當理由可言，自應認為依照一般社會常情，
    被告交付帳戶金融卡及密碼予不詳之人應可預見幫助他人詐
    欺取財，而具備未必故意。從而，本案事證明確，被告提供
    帳戶幫助不詳之人詐欺取財之犯行，洵堪認定，應予依法論
    罪科刑。
三、論罪科刑之依據：
    查被告僅交付金融卡及密碼等予姓名年籍不詳之人，而對其
    後某姓名年籍不詳之人之詐欺犯行提供助力，並無共同實施
    詐欺犯行之犯意聯絡或行為分擔，亦即，被告所實施者，非
    屬詐欺犯行之構成要件行為，應為幫助犯。是核被告所為，
    係刑法第339 條第1 項詐欺取財罪之幫助犯，應依正犯之刑
    減輕之。至姓名年籍不詳之人，雖有利用被告提供之帳戶詐
    欺財物，惟既未緝獲到案說明，究為1 人化名單獨犯罪或為
    數人共同犯罪，無從認定，故本案正犯部分，不逕論以共同
    正犯。又被告以1 提供帳戶之行為，幫助不詳之人詐騙甲○○、丁○○、乙○○3 人，侵害數財產法益，為想像競合犯
    ，應從詐欺取財罪處斷。故檢察官移送併案部分（臺灣臺北
    地方法院檢察署97年度偵字第18584 號、第19007 號），與
    起訴部分之被告幫助詐欺犯行，既有想像競合之裁判上一罪
    關係，為起訴效力所及，本院應併予審理。爰審酌：(一)依被
    告學歷，應可預見將自己銀行帳戶金融卡及密碼提供不詳之
    人使用，可能遭他人利用遂行詐欺犯罪，竟仍不違背其本意
    ，以不詳代價提供帳戶，致甲○○、丁○○、乙○○受有財
    產上損害，合計超過5 萬元，其犯罪手段及造成損害非輕；
    (二)被告犯罪後，飾詞否認犯罪，毫無悔意等一切情狀，量處
    如主文所示之刑，並諭知易科罰金之折算標準，以示懲儆。
據上論斷，應依刑事訴訟法第452 條、第299 條第1 項前段，刑
法第30條第1 項、第2 項、第339 條第1 項、第55條、第41條第
1 項前段，刑法施行法第1條之1，判決如主文。
本案經檢察官賴秋萍到庭執行職務。
中    華    民    國    97    年    12    月    31    日
                  刑事第六庭審判長  法  官  張永宏
                                    法  官  林孟皇
                                    法  官  林晏如
上正本與原本無異。
如不服本判決，應於判決送達後10日內向本院提出上訴狀（應抄
附繕本）。告訴人或被害人如對於本判決不服者，應具備理由請
求檢察官上訴，其上訴期間之計算係以檢察官收受判決正本之日
期為準。
                                    書記官  楊盈茹
中    華    民    國    98    年    1     月    5     日
附錄本案論罪科刑法條全文：
中華民國刑法第339條
意圖為自己或第三人不法之所有，以詐術使人將本人或第三人之
物交付者，處5 年以下有期徒刑、拘役或科或併科1 千元以下罰
金。
以前項方法得財產上不法之利益或使第三人得之者，亦同。
前二項之未遂犯罰之。
中華民國刑法第30條
幫助他人實行犯罪行為者，為幫助犯。雖他人不知幫助之情者，
亦同。
幫助犯之處罰，得按正犯之刑減輕之。


司法院資訊處製作；財團法人民間司法改革基金會備份。
